臺灣高等法院刑事判決　　　　　　　　　　　　　　九十三年度上訴字第三二六號
　　上　訴　人
　　即　被　告　甲○○
　　選任辯護人　蘇清文　律師
右上訴人因強盜等案件，不服臺灣臺北地方法院九十二年度訴字第一二七七號，中華
民國九十三年一月七日第一審判決（起訴案號：臺灣臺北地方法院檢察署九十二年度
偵字第三一一七號），提起上訴，本院判決如左：
    主  文
原判決關於強盜及應執行刑之部分撤銷。
甲○○意圖為自己不法之所有，結夥三人以上，攜帶兇器，以強暴至使不能抗拒，而
取他人之物，累犯，處有期徒刑柒年貳月。
    事  實
一、甲○○曾於民國八十六年二月間因妨害風化案件，經本院判處有期徒刑五月確定
    ；又於同年十一月間因詐欺案件，經臺灣臺北地方法院判處有期徒刑三年確定，
    應執行刑為有期徒刑三月二月，甫於八十八年八月十六日縮短刑期假釋出監，並
    於八十九年十二月八日未經撤銷假釋縮刑期滿執行完畢。
二、甲○○於九十一年八月間認識從事偽造證件，真實姓名、年籍不詳，綽號「小王
    」及「小余」之成年男子，竟交付所有相片及偽造費用新臺幣（下同）三萬元與
    「小王」，由「小王」在臺北縣、市某不詳地點連續偽造貼有甲○○相片之「洪
    中海」中華民國國民
    汽車駕駛執照以及偽造「葉火」全民健康保險卡一張，「小王」於交付相片之
    後三日某時在上址，將上開偽造完成之三紙證件交付甲○○留用，足生損害於戶
    政機關對車籍管理、衛生機關對全民健康保險卡管理之正確性及「洪中海」、「
    葉火」本人（此部分經被告撤回上訴確定）。
二、甲○○明知綽號「小王」、「小余」之成年男子，均係從事偽造證件之不法份子
    ，竟結夥三人，基於共同意圖為自己不法所有之犯意聯絡，謀議先由「小王」以
    電話訛稱出售股票誘使應買者攜鉅款前來誘騙上車，再以非法剝奪行動自由方法
    強取財物，謀議後於九十一年九月十三日下午三時十五時許，「小王」以電話自
    稱「許先生」，與從事未上市股票買賣盤商乙○○之妻邱子瑜訛稱欲以新台幣（
    下同）二十二萬八千元出售臺灣高鐵股份有限公司（下稱臺灣高鐵公司）股票四
    十五張，並約定在臺北市大安區○○○路○段一六八號與基隆路口之「六張犁」
    捷運站出口處與「許先生」交易，嗣乙○○經邱子瑜轉知後，不知有詐，即以手
    提袋攜帶現金二十五萬元，於同日下午四時許前往上址「六張犁」捷運站赴約。
    甲○○、「小王」、「小余」與邱子瑜談妥見面交易地點後，認機不可失，由「
    小余」立即駕不詳車號之自小客車，搭載「小王」及甲○○前往約定處所等候伺
    機而動，當抵達約定地點，甲○○則下車站立車旁等候時見乙○○到場，自稱「
    許先生」，並確認乙○○身分，佯稱看股票上車再談，甲○○先座入後座左側，
    乙○○不疑有它跟隨擬進入車內同時站立在車旁附近之「小王」立即衝入車內座
    在後座右側並立即關閉車門，並由「小王」持客觀上足以對人之生命、身體、安
    全構成威脅，具有危險性，狀似手槍之白色不明硬物一支（未扣案），抵住乙○
    ○之右邊腰際，乙○○因誤「小王」所持有之兇器係真槍，且在甲○○、「小王
    」二人左右挾持下，恐遭不測而不敢抵抗，「小王」、甲○○分坐左右以控制乙
    ○○行動自由，「小余」則駕車往臺北市○○○路○段方向行駛，車行期間，「
    小王」續以前揭兇器抵住乙○○腹部並敲打，乙○○感覺疼痛（未成傷），甲○
    ○並將乙○○頭部下壓，甲○○與「小王」則取出事先備妥之膠帶（未扣案）將
    乙○○眼睛朦住、雙手捆綁，「小余」繼續駕車找尋人煙稀少之適當地點，並擬
    於強取財物乙○○手皮包內財物後，再於適當場所令乙○○下車，以免事跡敗露
    ，「小王」並恫稱：只需聽命行事，即不會受到傷害云云，「小余」駕車遶行近
    一小時許後，共同於「車行時間約三、四分鐘富陽墓園前不遠處」以此強暴手段
    ，至使乙○○不能抗拒，而強取乙○○所攜帶之二十五萬元現金（含上開股票款
    及隨身攜帶現金）、摩托羅拉行動電話一支（門號：0000000000）、
    合作金庫信用卡二張、機場貴賓卡一張及男用皮包一只等財物得逞後，約三、四
    分鐘「小余」駕車抵達臺北市南港區富德公墓時，見四下無人而停車，將乙○○
    推下車並丟下手提袋後駕車逃逸，甲○○當場分得七萬元贓款，案發後二、三天
    「小王」再交付乙○○所有前開行動電話壹支與甲○○收受，嗣於九十一年十月
    底，甲○○與「小余」，在台中因需款使用出售上開手機予從事中古手機買賣之
    洪瑞成，洪瑞成再轉交由林麗真使用，經乙○○向警方報案後，始循線查獲上情
    。
三、案經被害人乙○○訴由臺北市政府警察局大安分局移送臺灣臺北地方法院檢察署
    檢察官偵查起訴。
    理　由
一、訊據上訴人即被告甲○○固坦承有夥同「小王」、「小余」於右述時、地挾持並
    強取告訴人乙○○財物，事後分得七萬元及行動電話一支等強盜取財事實，惟辯
    稱：其事先不知「小王」等欲強盜取財，係上車之後始知云云。
經查：
(一)、被告與「小王」、「小余」認識不久，平時均以綽號稱呼，並不知真實姓名，「
    小王」於九十一年五月、六月間，曾經新竹看守所煙毒勒戒出所，被告並目睹「
    小王」曾經持有領取保管金新台幣（下同）九萬元之收據，又「小王」、「小余
    」告知有偽造
    造扣案之
    頁反面、第一二八頁、原審卷第八十二頁），足認被告於案發前知悉「小王」有
    煙毒之不良前科，且「小王」、「小余」均係從事偽造
    從事股票買賣之人等事實，當堪認定，被告於偵訊時供述當時「小王」叫伊偽裝
    自稱「許先生」賣股票騙上車後行搶之事實（見偵卷第六十四頁反面），核與被
    害人乙○○指述相符，被告供述自與事實相符，足證被告與「小王」、「小余」
    有事前謀議之事實，應堪認定。
(二)、本件係先由「小王」自稱「許先生」以出售臺灣高鐵公司股票四十五張為餌，誘
    使告訴人乙○○至「六張犁」捷運站赴約後，由被告下車後站於車旁等候告訴人
    ，並再藉詞看股票為由誘騙告訴人上車，再由當時站於車附近監控之「小王」以
    類似槍枝之不明兇器衝入車內，被告與「小王」分別座於告訴人兩旁挾持告訴人
    ，被告在車上將告訴人頭部壓低，另由被告及「小王」持膠帶矇住告訴人眼睛，
    捆綁雙手，為尋覓適當地點行搶，行車長達一小時許，並於近公墓途中，下手搶
    得告訴人財物後將告訴人在人煙稀少之富德公墓墓園推下車，被告等強盜朋分取
    財之事實，已經被告於偵訊及原審及本院準備程序供承屬實（見偵卷第六十四頁
    反面、本院卷第四十一頁至第四十三頁），並迭經證人即告訴人乙○○於警詢、
    檢察官偵查及本院審理中指證歷歷，核與證人即乙○○之妻邱子瑜於警詢中證述
    情節相符，有各該筆錄在卷足憑，復有告訴人領回被搶行動電話所立之贓物認領
    保管單乙紙附卷可參，另被告於案發後二、三天由「小王」交付告訴人所有手機
    ，甚且被告於案發後九十一年十月底仍續與「小余」往來並外出前往台中，因需
    款使用而出售上開手機與洪瑞成，轉由林麗真使用之事實，並經證人洪瑞成、林
    麗真證述明確在卷（見偵卷第二十八頁反面、第二十九頁、第三十二頁），本件
    事證明確，被告與「小王」、「小余」三人間事前有犯意聯絡及行為分擔並事後
    朋分贓物之事實，應可認定，被告嗣後辯稱：事前不知情云云，所辯顯係畏罪卸
    責之詞，均無可採。
二、至告訴人雖指稱「小王」所持之兇器係真槍云云，然該兇器並未扣案，無從鑑定
    是否為有殺傷力之槍枝，在被告否認該物為槍枝之情況下，根據「罪證有疑，利
    於被告」之證據法則，爰從被告有利之認定，認該物非屬槍砲彈藥刀械管制條例
    所規範之槍枝，併予敘明。
三、按刑法第三百二十一條第一項第三款之兇器，其種類並無限制，凡客觀上足對人
    之生命、身體、安全構成威脅，具有危險性之兇器均屬之，且祇須行竊時攜帶此
    種具有危險性之兇器為已足，並不以攜帶之初有行兇之意圖為必要（最高法院七
    十九年台上字第五二五三號判例參照）。被告與已成年之「小王」、「小余」三
    人實施強盜犯行時所攜帶狀似手槍之白色不明硬物一支，雖未扣案，然由告訴人
    於原審審理中指稱該物狀似槍枝，且「打得很痛」觀之（見原審卷第一二Ｏ頁）
    ，衡情該物應足以對人之生命、身體、安全構成威脅，自屬兇器無疑。又被告等
    三人以前開兇器抵住告訴人身體，使告訴人誤以為係槍枝，且以膠帶捆綁其頭、
    手，並以該兇器敲打告訴人身體，衡之常情，渠等所施之強暴行為已至使告訴人
    不能抗拒，應堪認定，核被告所為，係犯刑法第三百三十條第一項結夥三人攜帶
    兇器加重強盜罪。又查被告甲○○、「小王」、「小余」係以誘騙方法使告訴人
    上車後「小王」在車內坐在後座右側並立即關閉車門，「小王」持客觀上足以對
    人之生命、身體、安全構成威脅，具有危險性，狀似手槍之白色不明硬物一支，
    抵住乙○○之右邊腰際，由甲○○、「小王」二人左右挾持下，以控制乙○○行
    動自由，且「小余」駕車遶行近一小時，強取財物後三、五分鐘才放人之事實，
    此經告訴人指述在卷（見偵卷第十八頁、原審卷第一一八頁），足認被告所為係
    著手於強盜前以強暴之非法方法剝奪被害人行動自由，核係犯刑法第三百零二條
    第一項妨害自由罪，此為公訴人起訴事實所載，雖公訴人起訴法條漏未記載，本
    院自不受起訴法條拘束，併此敘明。被告所為上開刑法第三百三十條第一項加重
    強盜罪與同法第三百Ｏ二條第一項妨害自由罪，有手段及目的牽連犯之關係，應
    從一重論以刑法第三百三十條第一項結夥三人以上，攜帶兇器，以強暴至使不能
    抗拒，而取他人之物罪。
四、原審對被告論罪科刑固非無見，惟查：被告於著手加重強盜前所為上開犯行，另
    犯妨害自由罪，且與加重強盜罪有手段及目的之牽連犯關係，原審未予論罪，適
    用法律，即有未當。被告上訴意旨否認事前知情犯罪，固無理由，惟原判決既有
    上開可議之處，關於強盜及定應執行刑部分應由本院撤銷，另為適法判決。被告
    曾於八十六年二月間因妨害風化案件，經本院判處有期徒刑五月確定；又於同年
    十一月間因詐欺案件，經臺灣臺北地方法院判處有期徒刑三年確定，定應執行刑
    為有期徒刑三月二月，甫於八十八年八月十六日縮短刑期假釋出監，並於八十九
    年十二月八日未經撤銷假釋縮刑期滿執行完畢各節，有本院被告全國前案紀錄在
    卷可按，其於五年以內再犯本件最重本刑為有期徒刑之罪，為累犯，應依刑法第
    四十七條規定加重其刑。爰審酌被告品行，偵查時具狀陳述係因一時被利益蒙蔽
    為本件犯罪動機，所為結夥三人攜帶兇器強盜告訴人財物，危害社會治安情節重
    大，惟念及被告於犯罪行為進行中，確實曾提議要將告訴人放下，此經告訴人於
    原審陳述在卷（見原審卷第一一七頁）等情節，堪認被告應尚非頑劣之人，本件
    係因交友不慎所為，斟酌被告參與實行之犯罪手段以及犯後坦承部分犯行之態度
    等一切情狀，量處如主文第二項所示之刑，以資懲儆。
五、據上論斷，應依刑事訴訟法第三百六十九條第一項前段、第三百六十四條、第二
    百九十九條第一項前段、刑法第三百三十條第一項、第三百零二條第一項、第五
    十五條、第四十七條，判決如主文。
本案經檢察官劉家芳到庭執行職務。
中　　　華　　　民　　　國　　九十三　　年　　　四　　  　月　  十六　　日
                              臺灣高等法院刑事第二十三庭
                                  審判長法  官  黃  瑞  華
                                        法  官  陳  坤  地
                                        法  官  王  淑  滿
右正本證明與原本無異。
如不服本判決，應於收受送達後十日內向本院提出上訴書狀，其未敘述上訴之理由者
並得於提起上訴後十日內向本院補提理由書（均須按他造當事人之人數附繕本）。
                                        書記官  陳  思  云
中　　　華　　　民　　　國　　九十三　　年　　　四　　  　月　  十六　　日
附錄：本案論罪科刑法條全文
刑法第三百三十條第一項：
犯強盜罪而有第三百二十一條第一項各款情形之一者，處七年以上有期徒刑。
前項之未遂犯罰之。
